【裁判字號】    97,親,8
【裁判日期】    971014
【裁判案由】    確認親子關係不存在
【裁判全文】
臺灣宜蘭地方法院民事判決                 97年度親字第8號
原      告  丙○○Fong .
            甲○○Gou-L.
共      同
訴訟代理人  李秋銘律師
複 代理 人  黃金亮律師
被      告  丁○○Yi Do.
特別代理人  乙○○
上列當事人間請求確認親子關係不存在事件，本院於民國97年9
月30日言詞辯論終結，判決如下：
    主      文
確認被告丁○○（Yi Dong Chen）與原告丙○○（Fong Chiang
Chen）之父子關係不存在；暨被告丁○○（Yi Dong Chen）與原
告甲○○（Gou-Ling Ghou Chen）之母子關係不存在。
訴訟費用由被告負擔。
    事實及理由
一、民國89年2月9日修正前之民事訴訟法第247條規定：「確認
    法律關係成立或不成立之訴，非原告有即受確認判決之法律
    上利益者，不得提起之；確認證書真偽之訴亦同。」，故過
    去實務上見解均認為，確認之訴除確認證書真偽之訴外，應
    以法律關係為訴訟標的，而「契約」、「身分」乃屬一種事
    實問題，非即法律關係之本身，不得為確認之訴之標的（最
    高法院37年度上字第5989號、48年度臺上字第946號判例參
    照）。惟89年2月9日修正公布之民事訴訟法為擴大確認之訴
    之適用範圍，將原條文修正為3項，規定：「確認法律關係
    之訴，非原告有即受確認判決之法律上利益者，不得提起之
    ；確認證書真偽或為法律關係基礎事實存否之訴，亦同。前
    項確認法律關係基礎事實存否之訴，以原告不能提起他訴訟
    者為限。前項情形，如得利用同一訴訟程序提起他訴訟者，
    審判長應闡明之；原告因而為訴之變更或追加時，不受第二
    百五十五條第一項前段規定之限制。」，故確認之訴之訴訟
    標的，自新法公布生效後，不再限於「法律關係」及「證書
    真偽」，即法律關係基礎事實，若原告有即受確認判決之法
    律上利益者，亦得提起之，前揭二則判例因而於90年3月20
    日經最高法院90年度第3次民事庭會議決議不再援用，由此
    可知，「契約」、「身分」等法律關係基礎事實，均已得為
    確認之訴之訴訟標的。原告提起本件訴訟，意在否定其等與
    被告丁○○（Yi Dong Chen）間有親子關係存在，因被告係
    自幼為丙○○（Fong Chiang Chen）、甲○○（Gou-Ling
    Ghou Chen）抱養，進而為出生之戶籍登記，不能依民法第
    1063條第2項之規定提起否認子女之訴，故原告提起本件消
    極確認之訴，與新修正之民事訴訟法第247條第2項之規定正
    相符合，應無不可。再本件訴訟不僅涉及相關當事人身分關
    係之確定，同時對於親權、扶養、法定代理甚至繼承等法律
    關係之成立或存在與否，皆產生重要之關連，原告自有即受
    確認判決之法律上利益。從而，原告提起本件確認親子關係
    不存在之訴，於法並無不合，先予敘明。
二、原告主張被告係其等於86年4月間所抱養，並向戶政機關辦
    理出生之登記等情，此為被告之特別代理人乙○○所自認，
    ，並與證人即原告甲○○之姊夫李順己到庭證述情節相符，
    且據原告提出新、舊式戶籍謄本、美國Universal Genetcs
    親子鑑定檢測報告（含英文版及中文譯本，中文譯本由臺北
    市○○○路○段23號6樓之2「統一數位翻譯股份有限公司」
    翻譯製作）各1件為證。上開Universal Genetics親子鑑定
    檢測報告記載「15項基因系統檢測結果，丙○○因為缺乏下
    列強制性父親對偶基因，受排除為丁○○之生父：D8S1179
    、D21S11、D7S820、CSF1PO、D3S1358、TH01、D13S317、D-
    16S539、D2S1338、D19S433、vWA、TPOX、D18S51、D5S818
    及FGA」（卷第96、131頁）、「15項基因系統檢測結果，陳
    甲○○因為缺乏下列強制性母親對偶基因，受排除為丁○○
    之生母：D21S11、D7S820、CSF1PO、D3S1358、TH01、D13S-
    317、D16S539、D2S1338、D18S51及FGA」（卷第98、133頁
    ）、「此項親子鑑定檢測係使用聚合脢連鎖反應-重複片段
    序列（PCR-STR）技術，共檢測15項獨立系統，所獲結果為
    所有受檢測之系統均顯示為不一致的對偶基因（同大小之標
    識基因），因此就丁○○（孩童）而言，丙○○非其生父，
    陳甲○○亦非其生母」（卷第93、127頁）。綜上所述，審
    酌原告之陳述、被告特別代理人之自認、證人之證詞及Uni-
    versal Genetics親子鑑定檢測報告之記載，已堪確認被告
    既非原告甲○○所生，與原告丙○○亦無親子血緣關係存在
    。從而，原告起訴確認兩造間親子關係不存在即有理由，應
    予准許。
三、據上論結，本件原告之訴為有理由，依民事訴訟法第85條第
    1項前段、78條，判決如主文。
中    華    民    國    97    年    10    月    14    日
                  臺灣宜蘭地方法院家事法庭
                      法  官  周健忠
以上正本與原本無異。
如不服本判決，應於收受送達後20日內向本院提出上訴狀（應附
繕本）。
中    華    民    國    97    年    10    月    14    日
                      書記官  姚國華


司法院資訊處製作；財團法人民間司法改革基金會備份。
